【裁判字號】    89,台上,3825
【裁判日期】    890629
【裁判案由】    恐嚇
【裁判全文】
最高法院刑事判決                              八十九年度台上字第三八二五號
    上  訴  人  甲○○
右上訴人因恐嚇案件，不服台灣高等法院中華民國八十七年四月二十三日第二審判決
（八十五年度上訴字第四七一四號，起訴案號：台灣桃園地方法院檢察署八十四年度
偵字第三二四九號），提起上訴，本院判決如左：
    主  文
原判決關於甲○○部分撤銷，發回台灣高等法院。
    理  由
本件原判決撤銷第一審關於上訴人甲○○部分科刑判決，改判論處上訴人意圖為自己
不法之所有，以恐嚇使人將本人之物交付，未遂罪刑，固非無見。
惟查：(一)科刑判決所認定之事實，與所採之證據，不相適合，即屬證據上理由矛盾，
其判決當然違背法令。告訴人張光武於警訊、偵查及原審分別述稱：「我當時不在場
，但有員工劉長賢及包商魏授生等人在場親眼目睹一切經過」「民國八十二年三月二
十三日甲○○在楊梅仲信代書事務所時無故向我們說：『給我新台幣（下同）一百萬
元，幫我們擺平，不給別想施工』」「不知（八十二年三月二十三日跟劉長賢恐嚇的
是誰）」（見偵查卷第十八頁背面、六十八頁，原審卷第三十三頁背面）。證人劉長
賢於警訊及原審則分別證稱：「於八十二年三月二十三日六時許，有甲○○之人前來
仲信代書事務所內告訴我現鎮○○○○○路，要向我敲詐恐嚇勒索一百萬元，如不答
應，便將對工地不利，如出一百萬元給他，即可擺平此事」「八十二年三月二十三日
，……他（上訴人）說這條路算擺平的話，拿一百萬元出來，不然工地不順利，要老
板張光武拿錢，我馬上向坐在裡面的張光武報告，我們是外地人，隔年地被挖，我們
才提告訴」「張光武也在場，他（上訴人）說要把路的事擺平就是算一百萬元，否則
擺不平」（見偵查卷第二十一頁背面，原審卷第三十八、二○三頁背面、二○四頁）
。依上開告訴人之指述及證人之證言，上訴人實施恐嚇時，究竟告訴人張光武及證人
劉長賢均在場﹖抑或僅證人劉長賢在場﹖其恐嚇取財之內容如何﹖均尚未明瞭。乃原
判決未詳細調查，遽於事實欄內記載「甲○○……藉機於八十二年三月二十三日至楊
梅鎮仲信代書事務所，向承建楊梅鎮『書香門第』建築工地之寬茂建設公司負責人張
光武，及工地主任劉長賢恫稱：現在鎮公所在建造馬路要土地，給他一百萬元，如不
給付將來工地內及馬路均會很多糾紛麻煩，如工地出一百萬元給他即可擺平將來之麻
煩」，於理由一內則引用張光武、劉長賢於警訊中之陳述及證言為論處上訴人罪刑之
證據，要難謂為適法。(二)稽之卷內資料，證人即仲信代書事務所代書鄭國慶於原審證
述：「八十二年三月二十三日協調時我在場，張光武那邊二人還有一個鎮民代表，加
個甲○○」（見原審卷第一五五頁），證人劉長賢亦稱：「八十二年三月二十三日甲
○○到仲信代書事務所，因馬路問題，……，他去那邊，他與第一手有糾紛，我們是
第三手」（見同上卷第三十八頁），上訴人於警訊中供稱：「他（劉長賢）有說要支
付我五十萬元，我不答應，因楊梅鎮上陰影窩一三六號即成道路，受益之利益不只那
區區五十萬元，所以我才沒答應，我也不能作主」（見偵查卷第八頁背面）。依上開
供述及證言，上訴人似因上開土地舖設道路有糾紛，而至仲信代書事務所與劉長賢理
論，則上訴人所辯伊係受地主之託前往協調，即非無審酌之餘地。乃原判決未詳細研
求，遽予論罪科刑，自有調查未盡及理由不備之違誤。上訴意旨指摘原判決此部分不
當，非無理由，應認原判決此部分有發回更審之原因。至原判決不另諭知無罪部分，
基於審判不可分原則，應併予發回。又本件雖屬刑事訴訟法第三百七十六條第六款所
列之案件，惟於修正刑事訴訟法施行前原得上訴於第三審法院，且已繫屬於法院，依
刑事訴訟法施行法第五條第一項規定，仍應依施行前之法定程序終結之，附此明。
據上論結，應依刑事訴訟法第三百九十七條、第四百零一條，判決如主文。
中      華      民      國    八十九    年      六      月    二十九    日
                              最高法院刑事第三庭
                                  審判長法官  陳  錫  奎
                                        法官  洪  清  江
                                        法官  吳  昆  仁
                                        法官  李  伯  道
                                        法官  陳  世  雄
      右正本證明與原本無異
                                              書  記  官
中      華      民      國    八十九    年      七      月      四      日


司法院資訊處製作；財團法人民間司法改革基金會備份。
